臺灣桃園地方法院刑事判決　　　　　　　　　　　　 九十三年度訴字第四六三號
　　公　訴　人　臺灣桃園地方法院檢察署檢察官
　　被　　　告　乙○○
　　選任辯護人　宋嬅玲律師
右列被告因強盜案件，經檢察官提起公訴（九十三年度偵字第一二七六號），本院判
決如左：
    主  文
乙○○竊盜，因脫免逮捕而當場施以強暴，處有期徒刑貳年捌月。
    事  實
一、乙○○意圖為自己不法之所有，於民國九十二年十二月二十三日十八時十分許，
    在位於桃園縣中壢市○○路九十八號之大眾唱片行內，竊取該唱片行所有展售之
    麥克傑克森ＣＤ及終極警探ＤＶＤ各一片，計值新台幣（下同）六百二十元，得
    手後並將之藏放於所穿著之上衣外套內，嗣為該唱片行員工甲○○在該唱片行控
    制室內所設之監視設備中，發現上情，甲○○隨即由控制室追出，並發現乙○○
    未經付錢結帳，即攜帶所竊得之上開ＣＤ、ＤＶＤ各一片，逕自步出該唱片行大
    門離去，甲○○見狀旋即自唱片行內追出，當下即發現乙○○已步行至離唱片行
    大門口約十公尺處，並繼續以步行方式離開，甲○○遂自後緊盯乙○○，並快步
    追趕，約詎離唱片行大門五十公尺處追到乙○○，甲○○隨即告知乙○○應與其
    一同回唱片行結帳，乙○○雖表同意，並在甲○○自後拉住其腰際皮帶之情形下
    ，與甲○○一同返回上開唱片行，然在二人返抵上開唱片行大門旁時，乙○○竟
    為脫免逮捕，乘甲○○未加防範，基於傷害之犯意，瞬間轉身，先出左拳揮擊甲○○臉部，隨即再出右拳攻擊甲○○頭部，因甲○○仍抓住其腰際皮帶不放，遂
    與甲○○發生拉扯、扭打，致甲○○受有右側臉頰、右耳、右鼻樑及右眼眶廣泛
    性腫脹紅腫、右上唇及下唇腫脹、瘀血、右三、四、五指挫裂傷多處、右膝挫擦
    傷一處之傷害，斯時該唱片行內另一名員工丙○○，經該唱片行之同事通知步出
    唱片行外查看，發現甲○○、乙○○正在扭打，遂自後抱住乙○○，乙○○雖仍
    拼命掙扎、雙腳亂踢，然仍為甲○○及丙○○二人共同制伏，並帶回店內報警處
    理，查知上情。
二、案經甲○○訴由桃園縣警察局中壢分局報請台灣桃園地方法院檢察署檢察官偵查
    起訴。
    理  由
一、被告乙○○於警詢、偵查及本院審理時，對於右揭時、地竊取大眾唱片行內所展
    售之上開ＣＤ、ＤＶＤ各一片，得手後藏放於所穿著外套內，隨即步出店外，惟
    為甲○○發現追至，在甲○○徵得其同意返回上開唱片行後，甲○○遂自後拉住
    其腰際皮帶，一同返抵上開唱片行大門旁等情坦承不諱，繼於本院審理時進一步
    供承：伊與甲○○返抵上開唱片行大門旁時，伊確有基於傷害之犯意，轉身先出
    左拳揮擊甲○○臉部，隨即再出右拳攻擊甲○○頭部，並與甲○○發生扭打，隨
    後即被丙○○自後抱住，並為甲○○及丙○○二人共同制伏等情不諱，惟矢口否
    認有何為脫免逮捕而施強暴之準強盜犯行，辯稱：伊打人是因為先前跟伊老婆發
    生爭執，心情不好，再加上甲○○緊抓著伊，當時路上人來人往，伊覺得很丟臉
    ，惱羞成怒，才攻擊甲○○，伊沒有想要逃跑云云。被告選任辯護人亦辯護稱：
    被告係於竊得上開光碟離去距店門五十公尺處，始遭甲○○自後追趕上，經甲○○告知需回店處理，被告當即表示同意，待二人返抵上開唱片行大門旁時被告才
    出手攻擊甲○○，是被告非於追躡中當場施強暴行為，且被告雖有攻擊甲○○之
    行為，然此係因當時路上人來人往，被告不堪遭人自後緊抓腰際皮帶，遂惱羞成
    怒，另起傷害犯意才攻擊甲○○，此與先前竊行無涉，被告並非基於脫免逮捕而
    為上開強暴行為，此由被告在最初距店門五十公尺處，遭甲○○追上時，並未逃
    跑或為任何強暴行為，即可得知，因被告若真有脫免逮捕之意圖，此時方是良機
    ，實無必要於已返抵上開唱片行大門旁時，才在可能有其他店員之情形下，再施
    強暴行為之理云云，經查：
    (1)被告有於右揭時、地，竊取上開ＣＤ、ＤＶＤ各一片，得手後隨即步出店外，
      並在距上開唱片行約五十公尺處，為甲○○追上，經吳俊的徵得其同意後，由
      甲○○自後抓住其腰際皮帶之情形下，與甲○○一同返回上開唱片行，並在二
      人返抵上開唱片行大門旁時，被告基於傷害之犯意出拳攻擊甲○○，並與甲○○發生扭打，隨後為甲○○及丙○○二人共同制伏之事實，業經被告坦承如前
      述，核與證人甲○○、丙○○檢察官訊問及本院審理時證述情節相符，而甲○○亦因被告上開攻擊行為，致受有右側臉頰、右耳、右鼻樑及右眼眶廣泛性腫
      脹紅腫、右上唇及下唇腫脹、瘀血、右三、四、五指挫裂傷多處、右膝挫擦傷
      一處之傷害，亦有甲○○受傷情形之照片二幀、新國民綜合醫院甲種診斷證明
      書一份在卷，並有卷附贓物領據一紙、贓物照片一幀、大眾唱片行監視器所拍
      攝之現場錄影帶一捲足證，上開錄影帶經本院當庭撥放勘驗結果：錄影機顯示
      七小時十分時，被告出現於錄影帶畫面之大眾唱片行，七小時十一分時甲○○
      由店中追出，七小時十二分二十四秒被告與甲○○一起返回該店大門口，被告
      走在前面，甲○○緊跟在後面，突然間，被告先以左拳攻擊甲○○臉部一下，
      隨即反身再出右拳再攻擊甲○○頭部一下，接著丙○○、甲○○與被告扭打，
      十二分四十秒丙○○將被告抱住，隨即便與甲○○合力將被告壓制在地面上等
      情，被告上開竊盜及傷害之犯行已然明確，足堪認定。是本案仍需釐清者為被
      告為上開竊行後，(1)所為上開傷害犯行之強暴行為，是否基於基於脫免逮捕而
      為？(2)上開傷害犯行之強暴行為之實施時點，是否仍係於竊盜後當場實施？茲
      分別詳述如後。
    (2)關於被告為上開竊行後，所為上開傷害犯行之強暴行為，是否基於基於脫免逮
      捕而為乙節，查證人即告訴人甲○○於本院審理時證稱：伊發現被告竊取上開
      ＣＤ、ＤＶＤ各一片，一走出唱片行大門，伊就追出去，大約距唱片行三十到
      五十公尺處，追到被告，原先被告同意與其一同回到唱片行，但在到唱片行門
      口時，被告突然以手肘（按依本院上開勘驗結果應是以拳頭攻擊）打伊臉部，
      伊遭被告攻擊時，伊的手還抓住被告腰際皮帶，被告打伊是要逃跑等語；證人
      即上開唱片行員工丙○○於本院審理時證稱：當天是站櫃台的同事告訴伊，甲○○已經追出去很久，並要伊出去查看，伊出去後，看到甲○○眼睛閉著，抓
      著被告後腰部的地方，伊跟被告拉扯時，被告有掙扎要跑，伊從後面抱住被告
      腰部把被告舉起來，被告的腳就亂踢，後來壓制被告後，才將被告帶至店內等
      語，審酌甲○○、丙○○上開證述情節互核一致，並與上開本院勘驗現場錄影
      帶之結果相符，足認被告由甲○○自後抓住其腰際皮帶，已與甲○○行至上開
      唱片行大門前，為免被帶入上開唱片行內，處理其竊行，乃急於脫身而出手攻
      擊甲○○欲逃離。被告係為脫免逮捕而施強暴甚明。被告及辯護人辯護意旨所
      稱：當時路上人來人往，遭甲○○自後緊抓皮帶，引人側目，被告覺得很丟臉
      ，惱羞成怒，才攻擊甲○○，非為脫免逮捕云云，係為被告卸責之詞，不足採
      信。又被告係於行竊被發覺，對店員甲○○施強暴，並非與其妻爭執時施強暴
      ，其事前是否曾與其妻發生爭執，與本件全然無涉，則其所辯其事前與其妻發
      生爭執，心情不佳云云，不論是否屬實，均不足以解免其本件罪責。
    (3)關於被告為上開竊行後，所為上開傷害犯行之強暴行為之實施時點，是否仍係
      於被告竊盜後當場實施乙節，按刑法第三百二十九條所謂當場，不以實施竊盜
      或搶奪者尚未離去現場為限，即已離盜所而尚在他人跟蹤追躡中者，仍不失為
      當場；再所謂當場，固不以實施竊盜者尚未離去現場為限，即已離盜所而尚在
      他人追躡中者，仍不失為當場，如在脫離犯罪場所或追捕者之視線以後，始被
      撞遇，則不得謂為當場（最高法院二十八年上字第一九八四號判例、八十一年
      度臺上字第二三三八號判決意旨參照）。是刑法第三百二十九條準強盜罪之所
      謂「當場」，並不以未離去竊盜之場所者為限，即雖已離去場所，然係實施竊
      盜之際，經人查覺，即相隨追逐，始終未脫離追逐者視線之場合，仍不失為「
      當場」。又按行竊被失主追獲，隨即帶同起贓，當失主跟蹤行走之際，圖免逮
      捕，而施強暴、脅迫，仍係竊盜因脫免逮捕而當場施強暴、脅迫，自應以強盜
      論（最高法院二十七年上字第一二二八號判例參照）。是施竊盜之際，經人查
      覺，即相隨追逐，而為追躡者追至，雖即與追躡者一同取贓或回到竊盜場所等
      待處理，然在追躡者尚未將被告交由具有公權力之司法機關處理前，均尚屬刑
      法第三百二十九條準強盜罪之所謂「當場」。依證人甲○○於本院審理中證稱
      ：九十二年十二月二十三日十八時十分許，伊在上開唱片行控制室內，由監視
      器中發覺被告將上開ＣＤ、ＤＶＤ各一片藏到衣服裡面，伊當下即從控制室出
      來，看到被告一走出唱片行店門，伊就追出去，追出去時，伊在唱片行門口看
      到被告當時已離開店門口約十公尺左右，伊有一直看著被告往哪個方向走，大
      約離店門口三十到五十公尺處，伊追到被告，隨即就抓著被告並經被告同意一
      同返回唱片行，在返抵唱片行大門旁時，被告突然對伊為上開強暴行為等語，
      可見被告行竊當時，即為甲○○發覺，追躡而出，被告自始並未脫離甲○○視
      線，甲○○追獲被告後，經被告同意與甲○○一同返回上開唱片行，並由追躡
      者甲○○自後抓住被告腰際皮帶，與被告一同返抵上開唱片行門前，被告此時
      對追躡者甲○○施以強暴行為，依上開說明，被告此時圖免逮捕，而對追躡者
      甲○○施強暴行為，仍係竊盜因脫免逮捕而當場施強暴，自應以強盜論。辯護
      人辯護意旨指被告非當場施強暴云云，亦非可採。
    (4)綜上而論，被告及辯護意旨前揭辯解，均不足採。事證明確，被告犯行堪予認
      定。
二、查被告乙○○行竊後為脫免逮捕，當場對證人甲○○施以強暴，依刑法第三百二
    十九條規定，以強盜論。核其所為，係犯刑法第三百二十九條、第三百二十八條
    第一項準強盜罪。被告基於傷害之犯意，轉身先出左拳揮擊甲○○臉部，隨即再
    出右拳攻擊甲○○頭部，並與甲○○發生扭打，顯有致甲○○受傷之故意，且並
    致甲○○受有上開傷害，核其此部分所為，係犯同法第二百七十七條第一項之傷
    害罪。被告所犯上開兩罪間，有原因結果之牽連關係，應依刑法第五十五條之規
    定，從一重之準強盜罪處斷。查被告一時貪念而竊取價值不高之光碟片二片，為
    人發覺後，原已隨同店員甲○○回到該店門口時，為逃離現場而揮拳攻擊告訴人
    甲○○，而與甲○○扭打，手段尚非殘暴，所致告訴人甲○○之傷勢尚輕，又無
    任何前科紀錄，有台灣高等法院被告全國前案紀錄表一份在卷，一時失慮，而罹
    重典，情輕法重，衡情尚有可憫，縱科以最輕法定本刑，猶嫌過重，援依刑法第
    五十九條酌量減輕其刑。爰審酌被告犯罪所得財物價值不高，且所肇致被害人之
    傷勢不重，犯後曾為前揭部分犯情之自白，態度尚佳，且無不良素行等一切情狀
    ，量處如主文所示之刑，以示懲儆。公訴人求刑有期徒刑五年一月，依上開說明
    ，核屬過重，併此敘明。
三、據上論斷，應依刑事訴訟法第二百九十九條第一項前段，刑法第三百二十九條、
    、第三百二十八條第一項、第二百七十七條第一項、第五十五條、第五十九，罰
    金罰鍰提高標準條例第一條前段，判決如主文。
本案經檢察官洪景明到庭執行職務
中      華       民       國     九十三   年     七     月     二十     日
                                    臺灣桃園地方法院刑事第三庭
                                            審判長法官  謝順輝
                                            法      官  李昆南
                                            法      官  尹  良
右正本證明與原本無異。
如不服本判決，應於判決送達後十日內向本院提出上訴狀( 應附繕本 )，上訴於
臺灣高等法院。
                                            書記官      廖宜政
中      華       民       國     九十三   年     七     月    二十一    日
附論罪科刑依據之法條：
刑法第三百二十九條
竊盜或搶奪，因防護贓物、脫免逮捕或湮滅罪證而當場施以強暴、脅迫者、以強盜論
。
刑法第三百二十八條第一項
意圖為自己或第三人不法之所有，以強暴、脅迫、藥劑、催眠術或他法，至使不能抗
拒，而取他人之物或使其交付者，為強盜罪，處五年以上有期徒刑。
刑法第二百七十七條第一項
傷害人之身體或健康者，處三年以下有期徒刑、拘役或一千元以下罰金。
